【裁判字號】    99,聲再,209
【裁判日期】    990929
【裁判案由】    聲請再審
【裁判全文】
臺灣高等法院臺中分院刑事裁定         99年度聲再字第209號
再審聲請人
即受判決人  甲○○
上列聲請人因偽造有價證券案件，對於本院97年度上訴字第763
號中華民國97年4 月15日確定判決（原審案號：臺灣臺中地方法
院96年度訴字第3375號、起訴案號：臺灣臺中地方法院檢察署95
年度偵字第27414 號）聲請再審，本院裁定如下：
    主  文
再審之聲請駁回。
    理  由
一、聲請意旨略以：本件確定判決固以再審聲請人即受判決人甲
    ○○（下稱聲請人）係為向他人借款，因圖一時之便而為本
    件偽造有價證券犯行，並以證人即告訴人賴崇德（下稱告訴
    人）等人之證述為證據，認定聲請人犯有前開犯行。惟查：
    (一)聲請人係因金錢周轉需求，而向告訴人借款，其於系爭空
    白支票填上面額及發票日乙事，乃告訴人所明知且係出於
    告訴人之授權，此有聲請人持向告訴人借貸金錢之面額新臺
    幣（下同）90萬元本票影本可證（即再審聲請狀所附「證二
    」，票號499627、發票人何清耀、發票日95年8 月7 日、面
    額90萬元、受款人賴崇德），上開本票係事實審法院判決當
    時已存在，但於事實審法院判決前並未發現，而實審法院所
    不及調查斟酌，自屬刑事訴訟法第420 條第1 項第6 款所稱
    「確實之新證據」；(二)告訴人於95年10月間尚持上開本票聲
    請法院裁定准予強制執行，嗣並依法聲請強制執行發票人之
    財產，此有民事裁定、確定證明書及民事聲請強制執行狀為
    憑（即再審聲請狀所附「證三」），益見告訴人就聲請人向
    其以上述本票擔保借款乙事，確屬明知，斷非告訴人所稱之
    不知情，而此等證據資料亦為事實審法院判決當時已存在，
    但因故至判決後始發現，且由該等證據資料形式上觀之，已
    足可動搖原有罪確定判決，亦屬刑事訴訟法第420 條第1 項
    第6 款所稱「確實之新證據」。爰為聲請人之利益聲請再審
    等語。
二、按刑事訴訟法第420 條第1 項第6 款所謂發見確實之新證據
    ，係指該證據於事實審法院判決前已經存在，為法院、當事
    人所不知，不及調查斟酌，至其後始行發見，且就證據本身
    形式上觀察，固不以絕對不須經過調查程序為條件，但必須
    顯然可認為足以動搖原有罪確定判決，而為受判決人無罪、
    免訴、免刑或輕於原判決所認罪名之判決者為限。故受理聲
    請再審之最後事實審法院，應就聲請再審理由之所謂「新證
    據」，是否具備事實審判決前已經存在，為法院、當事人所
    不知，事後方行發見之「嶄新性」（或稱「新規性」），及
    顯然足以動搖原有罪確定判決，應另為無罪、免訴、免刑或
    輕於原判決罪名之「顯然性」（或稱「確實性」）二要件，
    加以審查，為判斷應否准予開始再審之準據，二者不可或缺
    ，否則即不能據為再審之原因（最高法院93年度台抗字第98
    號、86年度台抗字第477 號裁判要旨參照）。
三、經查：
  (一)本件聲請人被訴偽造有價證券案件，前經本院以97年度上訴
    字第763 號判處有期徒刑1 年6 月，減為有期徒刑9 月，聲
    請人與檢察官均上訴後，經最高法院以99年度台上字第2110
    號判決上訴駁回確定，業經本院調閱該案卷宗核閱無誤。
  (二)聲請人於再審聲請狀內，主張系爭空白支票之原因事實係借
    貸關係，並提出再審聲請狀所附證二、證三（詳見上述），
    欲藉此證明其在系爭空白支票上填載金額及日期係經告訴人
    授權，經本院調閱97年度上訴字第763 號全案卷證核閱，證
    人孟美華於96年9 月10日偵訊時證稱：「（問：何清耀跟你
    們借票時有無跟你們說要填寫金額和日期？）沒有。（問：
    你們是否同意何清耀或其他人在空白支票上自行填寫金額和
    日期？）沒有。」（見95年度偵字第27414 號卷第67頁）；
    又證人孟美華及賴崇德於偵訊時均證稱：「（均問：借票時
    有同意何清耀將票轉給他人，由其他人在支票上自行填載金
    額？）均答：沒有，何清耀說要將支票拿給他兒子去抵押。
    」（見同上偵查卷第68頁）；且聲請人於同次偵訊時自承：
    「（問：你在支票上填寫金額、日期有無跟何清耀說？）沒
    有。（問：有無跟賴崇德說？）當天晚上有說，是寫完再講
    。（問：你在何處填寫金額和日期？）在臺中市○○路的一
    個朋友介紹的地方，住址不清楚，只知道地方。（問：哪天
    填寫的？）95年7 月底，不然就是8 月1 日。（問：你寫完
    跟賴崇德說，他有何反應？）我是寫90萬元，但是我跟他說
    我寫30萬元，他說我要想辦法解決，讓支票過。（問：所以
    你在支票填寫金額和日期前，沒有經過賴崇德同意？）是的
    。」（見同上偵查卷第68至69頁）；又聲請人於本院審理時
    亦自承：「（問：當時你借這張空白支票是怎樣對告訴人賴
    崇德告訴人講？）原先是說要拿去銀行貼票做保證用的，但
    是告訴人沒有同意我使用。」（見本院97年度上訴字第763
    號卷第45頁）。是依本案原有卷證資料，已足認系爭空白支
    票係案外人何清耀向告訴人借用後，轉交給聲請人，惟告訴
    人並未授權聲請人填寫使用。聲請人提出之本票係案外人何
    清耀事後於95年8 月7 日所簽發，綜能證明何清耀確有向告
    訴人借用系爭空白支票之事實，但仍無從據為聲請人有利之
    認定。依上開說明，聲請再審意旨所提之理由，與刑事訴訟
    法第420 條第1 項第6 款規定之再審事由不符，難以憑為再
    審之依據，其再審之聲請為無理由，應予駁回。
四、據上論斷，應依刑事訴訟法第434 條第1 項，裁定如主文。
中    華    民    國    99    年    9     月    29    日
            刑事第十一庭   審判長法  官   郭  同  奇
                                 法  官   許  冰  芬
                                 法  官   陳  慧  珊
以上正本證明與原本無異。
如不服本裁定，應於收受送達後五日內向本院提出抗告書狀(須附
繕本)。
                                 書記官   洪  麗  華
中    華    民    國    99    年    9     月    29    日

司法院資訊處製作；財團法人民間司法改革基金會備份。
